臺灣高等法院刑事判決
111年度上訴字第3240號
上  訴  人  
即  被  告  顏淳琴




選任辯護人  何乃隆律師(法扶律師)
上列上訴人因洗錢防制法等案件，不服臺灣臺北地方法院111年
度訴字第384號，中華民國111年7月12日第一審判決（聲請簡易
判決處刑案號：臺灣臺北地方檢察署111年度偵字第4986號、110
年度偵字第35435號），提起上訴，本院判決如下：
    主  文
原判決撤銷。
顏淳琴犯如附表「本院主文欄」所示之罪，各處如附表「本院主
文欄」所示之刑。就附表編號２至５所示之刑，應執行有期徒刑捌
月，併科罰金新臺幣陸萬元，罰金如易服勞役，以新臺幣壹仟元
折算壹日。
    事  實
一、顏淳琴與真實姓名年籍不詳、於通訊軟體LINE上暱稱「TEDD
     Y SCOTT」、「PAUL」之人（無證據足認係不同之人，下稱
     本案不詳共犯），共同意圖為自己不法所有，基於詐欺取
     財及洗錢之犯意聯絡，由顏淳琴提供其所使用不知情之子
     許智閔申辦之中華郵政股份有限公司（下稱中華郵政）帳
     號00000000000000號帳戶（下稱A帳戶）、不知情之友人陳
     淑芬（經臺灣新北地方檢察署檢察官以111年度偵緝字第38
     06號處分不起訴）申辦之玉山商業銀行（下稱玉山銀行）
     帳號0000000000000號帳戶（下稱B帳戶），並由本案不詳
     共犯分別如附表編號1至5「詐騙方式」欄所示，對蔡侑霖
     （原名蔡詩語）、林倖君、葉容慈、賴映均、李玉冠（下
     稱蔡侑霖等5人）施以詐術，致其5人陷於錯誤，而分別如
     附表編號1至5「匯款時間、金額及匯入帳戶」欄所示匯款
     至各該A、B帳戶內而受有損害，且除附表編號1部分款項因
     經通報為警示帳戶而未據提領外，其餘款項均經顏淳琴自
     行或透過陳淑芬提領後，持之前往高雄市某處交付予本案
     不詳共犯，由本案不詳共犯將款項轉換為虛擬貨幣比特幣
     後存至特定比特幣錢包位址，以此方式掩飾、隱匿上開詐
     欺犯罪所得之本質、來源及去向。
二、案經蔡侑霖等5人訴由新北市政府警察局樹林分局報告臺灣
    臺北地方檢察署（下稱臺北地檢署）檢察官偵查後聲請簡易
    判決處刑。
    理  由
一、證據能力：
　　按被告以外之人，於審判外之陳述，雖不符刑事訴訟法第15
    9條之1至第159條之4之規定，而經當事人於審判程序同意作
    為證據，法院審酌該言詞陳述或書面陳述作成時之情況，認
    為適當者亦得為證據。當事人、代理人或辯護人於法院調查
    證據時，知有第159條第1項不得為證據之情形，而未於言詞
    辯論終結前聲明異議者，視為有前項之同意。刑事訴訟法第
    159條之5定有明文。本案下列所引用被告以外之人於審判外
    之陳述，經檢察官、上訴人即被告顏淳琴及辯護人均同意作
    為證據，且迄本案言詞辯論終結時均未聲明關於證據能力之
    異議，本院審酌該證據資料製作時之情況，亦無違法不當或
    證明力明顯過低之瑕疵，以之作為證據應屬適當，依上開規
    定，認該供述證據具證據能力。至卷內所存經本判決引用之
    非供述證據部分，經核與本件待證事實均具有關聯性，且無
    證據證明係違反法定程序所取得，依刑事訴訟法第158條之4
    反面解釋，均有證據能力。
二、認定事實：
　　訊據被告就上開犯罪事實坦承不諱（見本院卷第136、137頁
    ），核與告訴人蔡侑霖等5人之指述、證人許智閔、陳淑芬
    之證述情節相符，並有中華郵政110年7月15日儲字第110018
    6190號函及所附A帳戶基本資料、歷史交易清單、玉山銀行
    集中管理部110年8月11日玉山個（集）字第1100060845號函
    及所附B帳戶基本資料、存款往來交易明細、蔡侑霖等5人之
    通訊軟體LINE對話紀錄、匯款收執聯、自動櫃員機交易證明
    聯等件在卷可稽，可認被告上開任意性自白核與事實相符而
    可採信，是本案事證明確，被告犯行堪以認定，應依法論科
    。
三、論罪：
　㈠本案不詳共犯對附表編號1之告訴人蔡侑霖施以詐術，致其陷
    於錯誤而匯款至被告所實際控制支配之A帳戶內，縱被告因A
    帳戶嗣於同日經通報列為警示帳戶而未能實際領取款項，該
    詐欺犯行亦應屬既遂。是核被告如附表編號1所為，係犯刑
    法第339條第1項之詐欺取財罪；如附表編號2至5所為，均係
    犯刑法第339條第1項之詐欺取財罪、洗錢防制法第14條第1
    項之一般洗錢罪。
　㈡被告就附表編號2、5所為多次提領款項之舉動，係基於單一
    犯意接續提領告訴人林倖君、李玉冠之多次匯款，侵害各該
    告訴人之同一法益，應包括於一行為予以評價為接續犯，各
    僅論以一罪。另檢察官於聲請簡易判決處刑書中固漏未記載
    告訴人林倖君就附表編號2、④之匯入款項，惟該部分與已起
    訴之部分既具接續犯之包括一罪關係，為聲請簡易判決處刑
    效力所及，本院自得併予審理。
　㈢被告就上開犯行，與本案不詳共犯間具犯意聯絡及行為分擔
    ，應論以共同正犯。
　㈣被告就附表編號2至5所為，均係以一行為同時觸犯詐欺取財
    及洗錢之2罪名，為想像競合犯，均應依刑法第55條之規定
    ，從一重論以洗錢防制法第14條第1項之一般洗錢罪。
　㈤被告就附表編號1至5所示5罪，犯意個別，行為互殊，應予分
    論併罰。
　㈥被告就附表編號2至5所犯洗錢罪，於偵審中均自白犯行，應
    依洗錢防制法第16條第2項規定減輕其刑。
　㈦不另為無罪諭知部分：
　　聲請簡易判決處刑意旨固認被告就附表編號1所為，另涉犯
    洗錢防制法第14條第1項之一般洗錢罪嫌。惟洗錢防制法第1
    4條所指洗錢犯行，係以行為人就特定犯罪所得有為同法第2
    條所指移轉、變更、掩飾、隱匿、收受、持有或使用行為，
    為客觀構成要件，本案不詳共犯固對告訴人蔡侑霖施以詐術
    ，致其陷於錯誤而匯入3萬3,000元至A帳戶，惟該等款項因A
    帳戶嗣經通報為警示帳戶而未遭被告領取，被告就此部分犯
    罪所得即未為上開洗錢行為，無從構成一般洗錢罪，亦難認
    被告提供A帳戶之所為即著手洗錢犯行之實行，亦無法認其
    構成一般洗錢未遂罪，原應為被告此部分無罪判決，然檢察
    官認被告此部分犯嫌，與其所犯詐欺取財罪間具想像競合之
    裁判上一罪關係，爰不另為無罪之諭知。
四、撤銷改判之理由：
　㈠原審未審酌被告就附表編號1之款項未予領取，尚未實行洗錢
    犯行，就此仍論以一般洗錢罪，已有未洽；另就被告如附表
    編號2至5所為，均依洗錢防制法第14條第1項之一般洗錢罪
    予以論罪科刑，固非無見，惟該條之法定刑為7年以下有期
    徒刑，屬不得易科罰金之罪，且尚應併科500萬元以下罰金
    ，原判決就此部分所科刑度均諭知易科罰金之折算標準，且
    漏未諭知併科罰金，法律適用顯有未當；復漏未審酌告訴人
    林倖君就附表編號2、④所受詐欺款項，就檢察官係以簡易判
    決處刑程序為聲請尚誤載為提起公訴，亦有瑕疵。被告提起
    上訴原主張無罪，嗣於本院審理程序時為認罪之表示，並請
    求從輕量刑，固非全然有據，然原判決既具上開瑕疵，應由
    本院就原判決撤銷改判。
　㈡爰審酌被告提供帳戶，與本案不詳共犯共同詐欺告訴人蔡侑
    霖等5人，致其等均陷於錯誤而交付款項，並協助提領部分
    款項而掩飾、隱匿該詐欺所得之來源及去向，侵害告訴人等
    之財產法益，尚提高犯罪偵查追訴之困難，危害金融交易秩
    序與人我互信，行為非當，且迄未與告訴人蔡侑霖等5人達
    成和解並賠償損失，兼衡以被告自述係聽信暱稱「SCOTT TE
    DDY」之本案不詳共犯甜言蜜語，始依其指示為本案犯行之
    犯罪動機、目的，及於本院審理程序時坦承犯行之犯後態度
    ，兼衡以被告自陳國小畢業之智識程度、現從事清潔工之工
    作、每月收入2萬5,000元、已婚且有一子、無須扶養家人之
    家庭生活經濟狀況等一切情狀，量處如附表「本院主文欄」
    所示之刑，並就附表編號1部分諭知易科罰金之折算標準、
    就附表編號2至5部分諭知罰金易服勞役之折算標準，暨就附
    表編號2至5所示之刑定其應執行之刑，及就罰金部分諭知易
    服勞役之折算標準如主文第2項所示。
據上論斷，應依刑事訴訟法第369條第1項前段、第364條、第299
條第1項前段，洗錢防制法第14條第1項、第16條第2項，刑法第1
1條、第28條、第339條第1項、第55條、第41條第1項前段、第42
條第3項，刑法施行法第1條之1第1項，判決如主文。
本案經檢察官林岫聰聲請簡易判決處刑，檢察官張瑞娟到庭執行
職務。
中　　華　　民　　國　　111 　年　　11　　月　　24　　日
                  刑事第八庭  審判長法　官  陳世宗
                                    法　官  呂寧莉
                                    法　官  林呈樵
以上正本證明與原本無異。
附表編號1部分被告不得上訴。
其餘部分，如不服本判決，應於收受送達後20日內向本院提出上
訴書狀，其未敘述上訴之理由者並得於提起上訴後20日內向本院
補提理由書（均須按他造當事人之人數附繕本）「切勿逕送上級
法院」。
                                    書記官　謝雪紅
中　　華　　民　　國　　111 　年　　11　　月　　24　　日
附錄：本案論罪科刑法條全文
洗錢防制法第14條
有第二條各款所列洗錢行為者，處7年以下有期徒刑，併科新臺
幣5百萬元以下罰金。
前項之未遂犯罰之。
前二項情形，不得科以超過其特定犯罪所定最重本刑之刑。
中華民國刑法第339條
（普通詐欺罪）
意圖為自己或第三人不法之所有，以詐術使人將本人或第三人之
物交付者，處5年以下有期徒刑、拘役或科或併科50萬元以下罰
金。
以前項方法得財產上不法之利益或使第三人得之者，亦同。
前二項之未遂犯罰之。

附表
編號 告訴人 詐騙方式 匯款時間、金額及匯入帳戶 原審主文欄 本院主文欄 1 蔡侑霖（原名蔡詩語，於偵查中撤回告訴） 本案不詳共犯使用社群軟體臉書暱稱「簿景誠」、LINE暱稱「斯科特泰迪」，以假交友真詐財方式施以詐術 於110年6月17日14時47分許，匯款3萬3,000元至Ａ帳戶，嗣因Ａ帳戶於同日經通報列為警示帳戶，而未遭領取 顏淳琴共同犯洗錢防制法第十四條第一項之洗錢罪，處有期徒刑參月，如易科罰金，以新臺幣壹仟元折算壹日。 顏淳琴共同犯詐欺取財罪，處有期徒刑參月，如易科罰金，以新臺幣壹仟元折算壹日。 2 林倖君 本案不詳共犯使用臉書暱稱「Junho Scott」、LINE暱稱「General pul」，以假交友真詐財方式施以詐術 ①於110年6月16日22時27分許，匯款2萬元至Ａ帳戶 ②於110年6月21日15時45分許，匯款5萬元至Ｂ帳戶 ③於110年6月25日0時38分許，匯款3萬元至Ｂ帳戶 ④於110年6月25日2時9分許，匯款5萬元至B帳戶（聲請簡易判決處刑書漏載） ⑤於110年6月25日2時10分許，匯款5萬元至Ｂ帳戶 ⑥於110年6月25日2時24分許，匯款10萬元至B帳戶 顏淳琴共同犯洗錢防制法第十四條第一項之洗錢罪，處有期徒刑陸月，如易科罰金，以新臺幣壹仟元折算壹日。 顏淳琴共同犯洗錢防制法第十四條第一項之洗錢罪，處有期徒刑陸月，併科罰金新臺幣參萬元，罰金如易服勞役，以新臺幣壹仟元折算壹日。 3 葉容慈 本案不詳共犯使用臉書暱稱「誠涵」，以假交友真詐財方式施以詐術 於110年5月28日13時20分許，匯款4萬元至Ａ帳戶 顏淳琴共同犯洗錢防制法第十四條第一項之洗錢罪，處有期徒刑參月，如易科罰金，以新臺幣壹仟元折算壹日。 顏淳琴共同犯洗錢防制法第十四條第一項之洗錢罪，處有期徒刑參月，併科罰金新臺幣貳萬元，罰金如易服勞役，以新臺幣壹仟元折算壹日。 4 賴映均 本案不詳共犯使用遭臉書暱稱「Bjing Lee」，以假交友真詐財方式施以詐術 於110年6月16日6時32分許，匯款3萬5,000元至Ａ帳戶（聲請簡易判決處刑書誤載為4萬元） 顏淳琴共同犯洗錢防制法第十四條第一項之洗錢罪，處有期徒刑參月，如易科罰金，以新臺幣壹仟元折算壹日。 顏淳琴共同犯洗錢防制法第十四條第一項之洗錢罪，處有期徒刑參月，併科罰金新臺幣貳萬元，罰金如易服勞役，以新臺幣壹仟元折算壹日。 5 李玉冠 本案不詳共犯使用臉書暱稱「Herve ngoy mpanga」、LINE暱稱「史考特」，以假交友真詐財方式施以詐術 ①於110年6月2日12時29分許，存款3萬5,000元至Ａ帳戶 ②於110年6月3日12時37分許，存款10萬元至Ａ帳戶 ③於110年6月3日16時40分許，存款10萬元至Ａ帳戶 ④於110年6月4日10時13分許，存款13萬元至Ａ帳戶 顏淳琴共同犯洗錢防制法第十四條第一項之洗錢罪，處有期徒刑陸月，如易科罰金，以新臺幣壹仟元折算壹日。 顏淳琴共同犯洗錢防制法第十四條第一項之洗錢罪，處有期徒刑陸月，併科罰金新臺幣參萬元，罰金如易服勞役，以新臺幣壹仟元折算壹日。